臺灣板橋地方法院刑事判決　　　　　　　96年度交訴字第10號
公　訴　人　臺灣板橋地方法院檢察署檢察官
被　　　告　丙○○
上列被告因公共危險案件，經檢察官提起公訴（95年度偵字第27
264號），本院判決如下：
    主  文
丙○○無罪。
    理  由
一、公訴意旨略以：被告丙○○於民國95年10月1 日13時許，駕
    駛車號Z2-9188 號自用小客車，沿臺北縣五股鄉○○○路往
    八里方向行駛，行經同縣五股鄉○○○路附近之遙控賽車場
    前時，先暫停在該處，嗣欲起步行駛時，（應補充於95年14
    時50分許），與乙○○所騎乘、後方搭載甲○○之車號RJA-
    451 號重型機車發生擦撞，致乙○○受有右手、右踝、左膝
    挫擦傷等傷害，甲○○受有右手肘擦挫傷、右足背多處擦挫
    傷等傷害（過失傷害部分未據告訴），詎丙○○為逃避民刑
    事責任，竟基於肇事逃逸之犯意，未將乙○○、甲○○送醫
    急救，亦未報警處理，即駕車逃離現場。嗣經路人報警處理
    ，始悉上情。因認被告涉犯刑法第185 條之4 之肇事致人傷
    害逃逸罪嫌等語。
二、按犯罪事實應依證據認定之，無證據不得認定犯罪事實；不
    能證明被告犯罪者，應諭知無罪之判決，刑事訴訟法第154
    條第2 項、第301 條第1 項，分別定有明文。次按所謂認定
    犯罪事實之證據，係指足以認定被告確有犯罪行為之積極證
    據而言，該項證據自須適合於被告犯罪事實之認定，始得採
    為斷罪資料。苟積極證據不足為不利於被告事實之認定時，
    即應為有利於被告之認定，更不必有何有利之證據。如未能
    發現相當證據，或證據不足以證明，自不能以推測或擬制之
    方法，以為裁判之基礎。又刑事訴訟上證明之資料，無論其
    為直接或間接證據，均須達於通常一般之人均不致有所懷疑
    ，而得確信其為真實之程度，始得據為有罪之認定，若其關
    於被告是否犯罪之證明未能達此程度，而有合理性懷疑之存
    在，致使無從形成有罪之確信，即不得遽為不利被告之認定
    （最高法院29年上字第3105號、30年上字第816 號、40年臺
    上字第86號、76年臺上字第4986號判例參照）。再按刑法第
    185 條之4 之肇事致人死傷逃逸罪，應以主觀上有肇事逃逸
    之故意，方成立犯罪。該條立法理由明揭「為維護交通安全
    ，加強救護，減少被害人之死傷，促使駕駛人於肇事後，能
    對被害人即時救護，特增設本條，關於肇事致人死傷而逃逸
    之處罰規定」，可知加強對被害人救護，減少被害人傷亡，
    維護交通安全，為其立法目的。經核公訴意旨認被告涉犯肇
    事逃逸罪嫌，係以被告之供述、證人乙○○、甲○○、丁○○之證述、肇事人自首情形紀錄表1 紙、道路交通事故調查
    報告表2 紙、道路交通事故現場圖1 紙及現場照片12張、診
    斷證明書2 紙等件，為主要論據。
三、訊據被告固不否認與乙○○所騎乘、後方搭載甲○○之車號
    RJA-451 號重型機車發生擦撞，以及於本件事故發生後，未
    待警方到場處理，即先行離去等事實，惟堅決否認有何肇事
    逃逸之犯行，辯稱：當時是被害人從後方撞到伊的車子，伊
    還下車扶被害人起來，伊問要不要聯絡救護車，被害人說不
    用，伊問要不要報警，被害人也說不要，因被害人沒有駕照
    ，就說要等其朋友來處理，結果等了20幾分其朋友都沒有來
    。伊因為小孫女抽筋，且認為對方已經有抄下車號了，就先
    帶小孫女回去休息，後來伊再回來，對方已經不在了，是被
    害人說不要叫警察來的等語。經查：
（一）被害人乙○○於警詢陳稱：「該肇事車輛當時乘坐3人 除
      駕駛人外還有1 名女性跟1 名小孩下車，該肇事車輛駕駛
      下車後就說是我撞到他們的，要報警處理還是要怎樣處理
      都可以」等語（見95年度偵字第27264 號卷第14頁）；於
      檢察官偵訊時指稱：「丙○○有下車查看。我朋友到場後
      ，才幫我們報警的。丙○○有問我們要不要叫救護車，但
      是我們表示不需要」等語（見95年度偵字第27264 號卷第
      46頁）。另被害人甲○○於本院審理時證稱：「我們被撞
      之後，對方有下來看，還問我們是否要叫救護車，我跟他
      說我沒有帶證件在身上，要先打電話聯絡朋友，他就說好
      ，看是要警察處理還是找你朋友來處理，我就打電話找我
      朋友，要我朋友送證件過來才能去看醫生，我們在等的過
      程，他有下來看，他太太也有下來看，我在等朋友送證件
      的過程中，他人就突然不見了，有一位路人把車牌號碼幫
      我記下來報警」等語（見本院96年6 月13日審判筆錄第3
      頁）。證人丁○○於檢察官偵訊時證稱：「我的車在丙○○的後面，看到丙○○與乙○○的車發生碰撞，我先報警
      ，再問乙○○要不要叫救護車，她說不需要，要等她朋友
      過來。丙○○有先下車查看，他先將乙○○的機車牽到旁
      邊，之後他就上自己的車，將車停到前面一點，當時我覺
      得很奇怪，以為丙○○要跑掉，就先記下他的車號，但是
      他後來又回來看了一下，看了一會就離開」等語（見95年
      度偵字第27264 號卷第46頁）；於本院審理時證稱：「我
      建議他有無警示標示，不要移動現場，他說沒有警示標誌
      ，我就在被告車子的輪胎處拿石頭畫出位置，機車部分，
      因為被告下來之後就已經先把被害人的機車與被害人移到
      旁邊去。我有問他們是否要請交通警察來處理，因為二位
      小姐沒有帶證件，要等他們朋友來，我們四、五個人就在
      那個地方等，還有一些旁邊玩賽車的人在圍觀，被告把車
      子先移動到前面的路邊後，我有提醒被告不要跑，如果跑
      了就是肇事逃逸，被告停完車子之後有回來再看一下，但
      是過了一會兒就沒有看到人了。我有看到車子的副駕駛座
      上有一個人。車子的車號也是我記下來的，就是在被告先
      把車子移動到前面停的時候我記下來的」等語（見本院96
      年6 月13日審判筆錄第6 頁）。參酌被害人及證人上開證
      述情節觀之，足認被告辯稱其於車禍發生後，雖未主動報
      警處理，然確有立即停車，並下車查看，停留在現場一段
      不短時間，察看被害人之傷勢，並且詢問被害人是否要送
      醫等事宜，但因被害人當場拒絕送醫及報警，被告始離開
      現場，雖被告並未主動將個人資料留予被害人，惟被害人
      已經自行記下被告車號等情，應可採信。
（二）又被害人固有受傷，然僅分別為右手、右踝、左膝挫擦傷
      及右手肘擦挫傷、右足背多處擦挫傷等傷害，有臺北縣立
      醫院出具之診斷證明書2 紙附卷足憑（見95年度偵字第27
      264 號卷第51、52頁頁），參以被害人在事故發生後，當
      場表示不需要叫救護車，尚能自行站起，並移步到路旁，
      與被告洽談及等待朋友，歷經不短時間，復未向路人或警
      察即時請求救助，堪信被害人並未受有立即危險之傷勢，
      顯無非立即救護而將致傷亡增加之可能。
（三）再按「88年4 月21日增訂之同法第185 條之4 之肇事致人
      死傷逃逸罪，則以處罰肇事後逃逸之駕駛人為目的，俾促
      使駕駛人於肇事後能對被害人即時救護，以減少死傷」、
      「逃逸者，原係指逃離不見蹤跡，被告既係前往便利商店
      以電話通知母親前來協助處理車禍事故，自難認為肇事逃
      逸」（參最高法院92年度台上字第4552號、94年度台上字
      第2152號判決意旨）。可見須有證據足資證明被告於肇事
      後，心存逃逸之犯意並確有逃逸之事實，始能論以刑法第
      185 條之4 刑責。而本件事故發生之後，已有多名路人在
      旁圍觀，被告肇事後立即停車並下車處理，又有目擊證人
      丁○○前來詢問，並抄下車牌及在車禍現場定位等情，已
      如前述。則證人所為，已達到保全證據之效果，被告縱然
      駕車離開，亦難以避免經記下車牌號碼，據以追查，實難
      以藉逃逸而脫免責任。再者被告已停留在肇事現場確認被
      害人是否有送醫或報警之必要，而被害人亦當場拒絕就醫
      ，對於公共安全顯然不生任何之危害。且被害人所受傷勢
      ，並無立即重大危險，核與前揭「逃離不見蹤跡」、「即
      時救護，以減少死傷」等要件不符，自難以該罪相繩。
（四）至被告於離去時固未主動將個人資料留予被害人，有礙警
      察機關事後調查犯罪之困難度及被害人之求償行為，然此
      並非刑法第185 條之4 肇事逃逸罪所欲非難之行為，被告
      所為顯與肇事逃逸所欲處罰之要件有間。
四、綜上所述，本件依公訴人所舉各項證據方法，尚不足以證明
    被告確涉有肇事逃逸犯行。此外，復查無其他積極證據足認
    被告有公訴意旨所指罪行，既不能證明被告犯行，揆諸首揭
    說明，自應為其無罪之諭知。
據上論斷，應依刑事訴訟法第301條第1項，判決如主文。
本件經檢察官張瑞娟到庭執行職務。
中　　華　　民　　國　　96　　年　　6 　　月　　27　　日
                  刑事第七庭  審判長法　官  胡堅勤
                                    法　官　王瑜玲
                                    法　官　李君豪
上列正本證明與原本無異。
如不服本判決，應於判決送達後10日內向本院提出上訴狀（應附
繕本），上訴於臺灣高等法院。
                                    書記官  林文達
中　　華　　民　　國　　96　　年　　6 　　月　　27　　日
